# 同一控制下企业合并，被合并方所有者权益为负数，收购方如何做帐

提问人：tpatw 时间：2014-03-18 12:58:56
同一控制下企业合并，被合并方所有者权益为负数，收购方如何做帐？如：A收购B（二者为同一控制下的公司），B的净资产为 -100 万，A收购价款为 30 万，则A在个别报表中做帐：借：长期股权投资 0 借：资本公司—其他资本公积 30 贷：银行存款 30 万 上述做帐是否正确？

回答人：chenyiwei
参考《计学撮要 2013 》中的以下问题解答：
问题3-2-21（同一控制下企业合并中被合并方净资产为负数时的处理） 问题： 同一控制下企业合并中，当被合并方净资产为负数时，合并方在其个别报表和合并报表中分别应该如何处理？ 背景： A股份公司持有B公司100%股权，于 2011 年 11 月份将持有B公司的全部股权无偿转让给C有限公司（A股份公司持有C有限公司66.19%的股份），B公司 2011 年 11 月底的资产总额679.18万元，负债总额1,555.16万元，所有者权益-875.98万元（其中实收资本 120 万元，未分配利润-995.98万元）。 解答： 本案例中如果被转让的B公司构成《企业会计准则第 20 号——企业合并》及其应用指南和讲解所指的“业务”的，则对接受股权的受让方C有限公司而言，构成一项同一控制下的控股合并。 由于合并日被合并方B公司的净资产为负数，基于有限责任原则，如果C有限公司无需对B公司承担超过《公司法》规定的股东对公司的有限责任范围的其他额外责任（例如提供债务担保、同步注资以消除被合并方净资产赤字等），则C有限公司的处理如下： （ 1 ）C有限公司个别报表层面：确认对B公司的长期股权投资成本为零。（注：如果C公司对B公司承担了超过《公司法》规定的股东对公司的有限责任范围的其他额外责任的，则B公司应当依据《企业会计准则第 13 号——或有事项》等有关规定，基于对很可能承担的损失金额的最佳估计确认预计负债，该预计负债金额与对应的长期股权投资初始成本[零]之间的差额调整资本公积。） （ 2 ）C有限公司合并报表层面：按同一控制下企业合并中合并报表层面的处理原则，自最早期间期初（或者，如果母公司系在比较期间取得对B公司的控制权的，则为母公司A股份取得对B公司控制权的日期）起将其纳入合并范围，这样需要把其合并日之前的累计亏损额纳入合并报表。 就母公司A股份有限公司而言，该交易属于合并报表范围内的内部交易，其影响在A股份有限公司合并报表层面应予以抵销，对合并报表层面不产生影响。

提问人：dreamerealist 时间：2015-06-26 05:51:18
陈版主，如果这个案例中，A公司不仅无偿转让B的股权给C公司，而且还要向C公司支付875.98万元（因为C公司无端端取得了一个净负债），这时候怎么做会计处理？

回答人：chenyiwei
此时所支付的差价款冲减A公司确认的股权转让收益。